臺灣臺中地方法院民事判決
111年度中簡字第1143號
原      告  施博雅  

被      告  曾祐揚  




上列被告因過失傷害案件，原告提起損害賠償之刑事附帶民事訴
訟，經本院刑事庭移送前來（111年度交簡附民字第29號），本
院於民國111年9月2日言詞辯論終結，判決如下：
　　主　　　文
被告應給付原告新臺幣353,191元，及自民國111年2月22日起至
清償日止，按週年利率百分之5計算之利息。
原告其餘之訴駁回。
訴訟費用由被告負擔百分之70，餘由原告負擔。
本判決原告勝訴部分得假執行。
    事實及理由
壹、程序方面：
一、按訴狀送達後，原告不得將原訴變更或追加他訴。但擴張或
    減縮應受判決事項之聲明者，不在此限，民事訴訟法第255
    條第1項第3款定有明文。本件原告起訴時原聲明：被告應給
    付原告新臺幣（下同）60萬元，及自起訴狀繕本送達翌日起
    至清償日止，按週年利率百分之5計算之利息等語（見附民
    卷第6頁）；嗣於本院民國111年9月2日言詞辯論期日當庭變
    更訴之聲明為：被告應給付原告666,600元，及自起訴狀繕
    本送達翌日起至清償日止，按週年利率百分之5計算之利息
    等語（見本院卷第163頁），核屬擴張應受判決事項之聲明
    ，合於前開規定，應予准許。
二、被告經合法通知，未於言詞辯論期日到場，核無民事訴訟法
    第386條各款所列情形，依民事訴訟法第433條之3規定，本
    院依職權由原告一造辯論而為判決。
貳、實體方面：　　　　
一、原告主張：被告於110年1月12日下午，駕駛車牌號碼000-00
    00號自用小客車（下稱肇事車輛），沿臺中市北屯區文昌三
    街由東往西方向行駛，於同日下午21時42分行經文昌三街與
    熱河路之無號誌交岔路口時，疏未注意左方車應禮讓右方車
    先行，冒然前行，適原告駕駛車牌號碼000-0000號普通重型
    機車（下稱系爭機車），沿熱河路由北往南方向行駛而來，
    原告見狀閃避不及彼此發生碰撞（下稱系爭事故），致原告
    受有左側肘關節骨折合併脫臼、左側遠端脛骨合併踝骨骨折
    等傷害，系爭機車亦受損，因而支出醫療費用108,490元、
    機車修理費用41,510元，且受傷期間需請看護照顧而支出看
    護費用108,000元，期間無法工作受有薪資損失258,600元，
    身心受痛苦而得請求精神慰撫金15萬元，合計666,600元。
    爰依侵權行為之法律關係提起本件訴訟，並聲明：被告應給
    付原告666,600元，及自起訴狀繕本送達翌日起至清償日止
    ，按週年利率百分之5計算之利息。
二、被告未於言詞辯論期日到庭，亦未提出書狀為任何聲明或陳
    述。
三、本院之判斷：
㈠、原告主張被告駕駛肇事車輛，行駛至無號誌之交岔路口時，
    疏未注意左方車應暫停禮讓右方車先行，因而與原告所騎乘
    之系爭機車發生碰撞，致原告受有左側肘關節骨折合併脫臼
    、左側遠端脛骨合併踝骨骨折等傷害，系爭機車亦因而受損
    等情，業據提出中國醫藥大學附設醫院（下稱中國附醫）診
    斷證明書、估價單為證（見本院卷第145、101、103頁）。
    又被告上開過失傷害行為，刑事部分經本院以111年度交簡
    字第108號刑事判決判處有期徒刑3月等情，亦有刑事判決附
    卷可稽（見本院卷第15至23頁），且經本院依職權調取上開
    刑事卷宗（含偵卷）查閱屬實。而被告對於原告主張之上開
    事實，已於相當時期受合法之通知，而於言詞辯論期日不到
    場，亦未提出準備書狀爭執，依本院調查證據結果，堪信原
    告之主張為真正。
㈡、按汽車、機車或其他非依軌道行駛之動力車輛，在使用中加
    損害於他人者，駕駛人應賠償因此所生之損害，民法第191
    條之2前段定有明文，此係專為非依軌道行駛之動力車輛在
    使用中駕駛人之責任而為舉證責任倒置之規定，故凡動力車
    輛在使用中加損害於他人者，即應負賠償責任，由法律推定
    駕駛人侵害他人之行為係出於過失。經查，系爭事故係因被
    告駕駛肇事車輛途經無號誌之交岔路口時，碰撞原告所駕駛
    之系爭機車，並致原告受傷及系爭機車毀損，已如前述，則
    原告所受之損害，顯係被告使用車輛時侵害原告之權利而發
    生，是揆之上開規定，應推定被告上開侵害原告之行為係有
    過失。
㈢、次按汽車行駛至交岔路口，其行進、轉彎，應依下列規定：
    二、行至無號誌或號誌故障而無交通指揮人員指揮之交岔路
    口，支線道車應暫停讓幹線道車先行。未設標誌、標線或號
    誌劃分幹、支線道者，少線道車應暫停讓多線道先行；車道
    數相同時，轉彎車應暫停讓直行車先行；同為直行車或轉彎
    車者，左方車應暫停讓右方車先行。但在交通壅塞時，應於
    停止線前暫停與他方雙向車輛互為禮讓，交互輪流行駛，道
    路交通安全規則第102條第1項第2款定有明文。次查，被告
    駕駛肇事車輛行經事故地點時，理應注意行至無號誌交岔路
    口，左方車應暫停禮讓右方車先行，且事故發生時為晴天，
    夜間有照明之道路，被告依當時情形又無不能注意情事，竟
    疏未注意及此，貿然通過上開路口，因而撞擊原告所駕駛之
    系爭機車，益證被告就系爭事故之發生確有過失，且其過失
    與原告所受損害間，有相當因果關係存在，應堪認定，且臺
    中市車輛行車事故鑑定委員會鑑定結果，亦為相同之認定，
    有鑑定意見書附於刑事卷可佐（見本院刑事卷第175至177頁
    ）。
㈣、再按因故意或過失，不法侵害他人之權利者，負損害賠償責
    任；不法侵害他人之身體或健康者，對於被害人因此喪失或
    減少勞動能力或增加生活上之需要時，應負損害賠償責任；
    不法侵害他人之身體、健康、名譽、自由、信用、隱私、貞
    操，或不法侵害其他人格法益而情節重大者，被害人雖非財
    產上之損害，亦得請求賠償相當之金額；不法毀損他人之物
    者，被害人得請求賠償其物因毀損所減少之價額，民法第18
    4條第1項前段、第193條第1項、第195條第1項、第196條分
    別定有明文。本件原告因被告上開過失侵權行為而受有損害
    ，依前揭規定，原告自得請求被告賠償其所受損害。茲就原
    告得請求賠償之金額，分述如下：
⒈、醫療費用部分：
　　原告主張因系爭事故受傷而前往中國附醫就診，因而支出醫
    療費用108,490元等情，業據提出中國附醫急診、門診醫療
    收費證明為證（見本院卷第121至143頁）。而由上開醫療收
    費證明所載治療項目及明細觀之，核屬治療原告所受傷害之
    必要花費，故而此部分費用係因被告之侵權行為所生財產上
    之損害，原告請求被告賠償醫療費用108,490元，自為法之
    所許。
⒉、無能工作之薪資損失：
　  原告主張從事殯葬業，因系爭事故受有上開傷害，需休養6
    個月，以每月薪資43,100元計算，共受有258,600元不能工
    作之損失（計算式：431006＝258600）等語。經查，原告在
    系爭事故發生後，至中國附醫急診治療，在110年1月19日出
    院，再於同年月26日前往該院門診就醫治療7次，而中國附
    醫於110年5月4日出具之診斷證明書記載：「3個月內需專人
    照顧，6個月內需復健治療」等情，有前揭診斷證明書在卷
    可佐，顯見原告主張其因系爭事故所受傷勢致6個月不能工
    作乙節，核屬有據。又原告於系爭事故發生時之前7個月平
    均月薪為42,809元【計算式：（41165＋41300＋40222＋45250＋
    44174＋46700＋40855）7≒42809，元以下四捨五入】，有其
    提出之員工薪資明細表為證（見本院卷第107至119頁），準
    此，原告請求被告賠償以系爭事故發生時之前7個月平均薪
    資計算6個月不能工作之損失256,854元（計算式：428096＝2
    56854），即屬有據；逾此部分之請求，則無理由，應予駁
    回。
⒊、看護費用部分：
　　原告主張因系爭事故受傷，至中國附醫急診治療，在110年1
    月19日出院，出院後需專人看護3個月，以每個月36,000計
    算3個月即每日1,200元計算，共計支出看護費用108,000元
    （計算式：360003＝108000）等情，有診斷證明書在卷可佐
    ，顯見原告於出院後確有聘僱照顧服務員專人照護3個月之
    必要，堪認原告此部分請求應屬可採。
⒋、機車修理費用：
　　按物被毀損時，被害人依民法第196條規定請求物被毀損所
    減少之價額，得以必要之修復費用為估定之標準（最高法院
    77年5月17日77年度第9次民事庭會議決議參照）。被告過失
    不法毀損系爭機車，依民法第196條之規定，應負損害賠償
    責任，則原告主張以修復金額作為賠償金額，自屬有據。又
    系爭機車修理時，既係以新零件更換被損之舊零件，是依上
    說明，自應將零件折舊部分予以扣除。原告所有系爭機車修
    理費用為零件費用38,010元、工資費用3,500元等情，固據
    提出估價單為證。惟依行政院所頒固定資產耐用年數表及固
    定資產折舊率之規定，【機械腳踏車】之耐用年數為3年，
    依定率遞減法每年折舊1000分之536，參以系爭機車出廠日
    為109年2月，有行車執照在卷可憑（見本院卷第95頁），依
    民法第124條第2項規定意旨，應以同年月15日為出廠日，據
    此計算，系爭機車迄至系爭事故發生時即110年1月12日，實
    際使用日數為10月又28日，則依「營利事業所得稅結算申報
    查核準則」第95條第8項所定「固定資產提列折舊採用定率
    遞減法，以1年為計算單位，其使用期間未滿1年者，按實際
    使用之月數相當於全年之比例計算之，不滿1月者，以月計
    」，系爭車輛應以11月期間計算折舊，則零件扣除折舊後之
    修復費用為19,334元（詳如附表之計算式），再加計不計算
    折舊之工資費用3,500元，則系爭機車合理之修復費用為22,
    834元（計算式：19334＋3500＝22834），原告此部分請求，
    核屬有據；逾此部分之請求，則無理由，應予駁回。。
⒌、精神慰撫金：
    按慰撫金之賠償須以人格權遭遇侵害，使精神上受有痛苦為
    必要，其核給之標準固與財產上損害之計算不同，然非不可
    斟酌雙方身份資力與加害程度，及其他各種情形核定相當之
    數額。原告因系爭事故造成上開傷害，有前揭診斷證明書在
    卷可佐，足見原告所受傷害，確令其肉體及精神均蒙受相當
    之痛苦，是其請求被告賠償精神慰撫金，自屬有據。經查，
    原告為大學畢業，系爭事故發生前從事殯葬業，現在待產中
    ，系爭事故發生前收入每月4萬多元，名下沒有不動產，沒
    有需要扶養他人等情，業據其陳明在卷（見本院卷第81頁）
    ；另被告為國中畢業、以打零工為業、家庭經濟狀況勉持，
    名下並無財產等情，亦有系爭刑事案件之警詢筆錄在卷可參
    （見本院上開刑事卷所附偵查卷宗第17頁），並有稅務電子
    閘門財產、所得調件明細表附卷足憑（置於本院證物袋）。
    爰審酌兩造之教育程度、身分地位、經濟狀況、被告不法行
    為態樣、原告所受之痛苦等一切情狀，認原告請求被告賠償
    精神慰撫金12萬元為適當。原告逾此範圍之請求，尚屬無據
    。
⒍、綜上，原告因被告侵權行為得請求被告給付醫療費用108,490
    元、不能工作之損失256,854元、看護費用108,000元、機車
    修理費用22,834元、精神慰撫金12萬元，合計616,178元（
    計算式：108490＋256854＋108000＋22834＋120000＝616,178）
    。
㈣、復按損害之發生或擴大，被害人與有過失者，法院得減輕賠
    償金額，或免除之，民法第217條第1項定有明文。蓋此項規
    定之目的在謀求加害人與被害人間之公平，倘受害人於事故
    之發生亦有過失時，由加害人負全部賠償責任，未免失諸過
    酷，是以賦予法院得減輕其賠償金額或免除之職權，故在裁
    判上法院得以職權減輕或免除之。次按汽車行經無號誌之交
    岔路口，應減速慢行，作隨時停車之準備，道路交通安全規
    則第93條第1項第2款定有明文。經查，系爭事故發生時，原
    告亦有疏未注意車前狀況，作隨時停車之準備，因而與被告
    所駕駛之肇事車輛發生碰撞等情，為原告自承在卷（見本院
    卷第81頁），且臺中市車輛行車事故鑑定委員會鑑定結果，
    亦為相同之認定，有鑑定意見書附於刑事卷可佐（見本院刑
    事卷第175至），足證原告就系爭事故之發生，亦有疏未注
    意車前狀況，作隨時停車之準備之過失無訛。本院分別審酌
    兩造就系爭事故原因力之強弱及過失之程度，認應由原告、
    被告分別負擔百分之30、百分之70之過失責任，較符公平。
    故本件自應減輕被告百分之30之賠償金額，較符公平原則。
    則被告應賠償原告之金額核計為431,325元（計算式：00000
    00.7≒431325，元以下四捨五入）。
㈤、末按，保險人依本法規定所為之保險給付，視為被保險人損
    害賠償金額之一部分；被保險人受賠償請求時，得扣除之，
    強制汽車責任保險法第32條定有明文。原告因系爭事故受傷
    ，已領取強制汽車責任保險理賠金78,134元等情，有原告提
    出之臺幣活存明細為證（見本院卷第105頁），則依上開規
    定意旨，該等保險給付自為損害賠償金額之一部分，原告向
    被告為本件請求時，應依法將已領取之保險理賠金扣除。經
    扣除後，原告得請求被告賠償之金額為353,191元（計算式
    ：000000－00000＝353191）。
㈥、按給付有確定期限者，債務人自期限屆滿時起，負遲延責任
    。給付無確定期限者，債務人於債權人得請求給付時，經其
    催告而未為給付，自受催告時起，負遲延責任。其經債權人
    起訴而送達訴狀，或依督促程序送達支付命令，或為其他相
    類之行為者，與催告有同一之效力，民法第229條第1項、第
    2項定有明文。又遲延之債務，以支付金錢為標的者，債權
    人得請求依法定利率計算之遲延利息。但約定利率較高者，
    仍從其約定利率。應付利息之債務，其利率未經約定，亦無
    法律可據者，週年利率為百分之5，民法第233條第1項、第2
    03條亦有明文。查原告對被告之損害賠償債權，核屬無確定
    期限之給付，原告既起訴請求被告給付，且起訴狀繕本已於
    111年2月21日送達被告（見附民卷第7頁），然被告迄今皆
    未給付，依前揭規定，被告應自收受起訴狀繕本後負遲延責
    任。則原告請求被告自同年月22日起加給按週年利率百分之
    5計算之遲延利息，於法自屬有據。
四、綜上所述，原告依侵權行為之法律關係，請求被告給付353,
    191元，及自111年2月22日起至清償日止，按週年利率百分
    之5計算之利息，於法自屬有據。逾此部分之請求，則無理
    由，應予駁回。
五、本件事證已臻明確，兩造其餘攻擊防禦方法及舉證，核與判
    決結果不生影響，爰不逐一論述。　　
六、本件判決係依民事訴訟法第427條第1項規定適用簡易訴訟程
    序，所為被告敗訴判決，應適用民事訴訟法第389條第1項第
    3款之規定，依職權宣告假執行。
七、據上論結，本件原告之訴一部有理由，一部無理由，判決如
    主文。
中　　華　　民　　國　　111 　年　　9 　　月　　16　　日
                  臺中簡易庭    法  官  李立傑
以上為正本係照原本作成。
如不服本判決，應於送達後20日內，向本院提出上訴狀並表明上
訴理由，如於本判決宣示後送達前提起上訴者，應於判決送達後
20日內補提上訴理由書（須附繕本）。如委任律師提起上訴者，
應一併繳納上訴審裁判費。
中　　華　　民　　國　　111 　年　　9 　　月　　16　　日
                                書記官  洪加芳
　　　　　　　　　　　　　　　　
　　　　　　　　　　　　　　　　
附表
-----
折舊時間           金額
第1年折舊值        38,010×0.536×(11/12)=18,676
第1年折舊後價值    38,010-18,676=19,334